臺灣臺中地方法院刑事判決　　　　　94年度訴字第2425號
公　訴　人　台灣台中地方法院檢察署檢察官
被　　　告　乙○○
選任辯護人　王信雄律師
上列被告因違反毒品危害防制條例案件，經檢察官提起公訴（94
年度偵字第9017號），本院判決如下：
    主  文
乙○○轉讓第二級毒品，處有期徒刑拾月。扣案第二級毒品大麻
植株貳株（合計重2.09公克）沒收銷燬之。
    犯罪事實
一、乙○○明知大麻業經毒品危害防制條例列為第二級毒品，不
    得轉讓，竟仍基於轉讓第二級毒品大麻之犯意，於民國94年
    1月下旬某日晚間，在台中市逢甲大學門口附近，無償轉讓
    第二級毒品大麻植株2株（合計重2.09公克）與甲○○。嗣
    於94年3月9日經警持搜索票至甲○○位於台中市○○○路85
    號2樓G2租屋處查獲，並扣得甲○○持有之上開大麻植株2株
    。
二、案經台中市警察局移送台灣台中地方法院檢察署檢察官偵查
    起訴。
    理    由
一、訊據被告乙○○矢口否認有何轉讓大麻之犯行，辯稱：並沒
    有交二株大麻予甲○○，伊與甲○○根本不熟，不可能送大
    麻給甲○○，更何況伊本身也沒有栽種大麻；另證人甲○○
    、陳奕如所為之警詢、偵訊筆錄，不能作為證據云云。經查
    ：
  (一)證據能力部分：
  依刑事訴訟法第159條之1第2項規定，被告以外之人於偵查
    中向檢察官所為之陳述，除顯有不可信之情形外，得為證據
    ，而所謂「顯有不可信」非指陳述之實質證明力問題，而係
    證據能力之要件，法院審查被告以外之人於偵查中向檢察官
    為之陳述是否具有證據能力，應以該陳述作成之客觀條件及
    環境，例如：陳述人於接受偵訊時之心理狀態是否健全、有
    無受到脅迫、利誘或欺詐等因素，作為判斷之依據。
  證人甲○○、陳奕如於檢察官偵查中，以證人之身分具結作
    證，有結文二紙附卷可稽（偵查卷第29頁、第32頁）。按檢
    察官與法官同為司法官署，衡諸實務運作，檢察官實施刑事
    偵查程序，多能遵守程序正義，不致違法取供，可信性極高
    ，故所謂「顯有不可信」之情況，應指關於檢察官取供程序
    ，已經明顯違背程序規定，超乎正常期待，而無可信任而言
    ，若未有違法取供之情事，自無所謂「顯有不可信」之情形
    。本件並無證據顯示檢察官對於證人甲○○、陳奕如有何違
    法取供之情事，故證人甲○○、陳奕於偵訊時所為之證詞，
    雖係審判外所為，然應為傳聞證據之例外，具有證據能力。
  又按被告以外之人於檢察事務官、司法警察官或司法警察調
    查中所為之陳述，與審判中不符時，其先前之陳述具有較可
    信之特別情況，且為證明犯罪事實存否所必要者，得為證據
    。刑事訴訟法第159條之2定有明文。本件證人甲○○於本院
    審理時所為之陳述，與其警詢時所為之陳述顯有不符，而該
    證人於警詢時所為之陳述，因該時距離案發時間較近，記憶
    較深刻清晰，且尚無心詳予考量供詞對自己或他人所生之利
    害關係，且核與偵訊時供述之情節相符，應與事實較為吻合
    ，堪認係具有較可信之特別情況，且為證明犯罪事實存否所
    必要，自得為本案之證據。
  (二)認定犯罪事實所憑之證據及理由
  證人甲○○於其涉嫌毒品危害防制條例案件中，在警詢時陳
    稱：「兩株大麻是過年前，一位綽號『阿海』的朋友送的，
    因為我搬家，所以他送我兩盆觀賞用麻科植物」（見94偵字
    第4620號卷宗第2-3頁），於本案警詢時陳稱：「綽號『阿
    海』的男子就是乙○○，他是在94年元月份某日晚間22時許
    ，在台中市逢甲大學門口交給我的」（見94年度偵字第9017
    號卷宗第10-11頁），並於偵訊時結證稱：「（問：94年3月
    9日被查獲的大麻來源？）94年1月下旬在逢甲大學校門口，
    乙○○給的，他用塑膠袋裝，沒種在花盆裡。」、「（問：
    當時還有誰在場？）我女友陳奕如。」、「（問：他交付大
    麻給你之前有無電話聯絡？）因為他知道我要搬新家，他知
    道我喜歡大麻圖案，他說他那裡有活的，這是之前見面時講
    的，隔天就打電話約，他說他在台中，問我在哪裡，我說我
    在逢甲逛街，他就過來了」等語（見94年度偵字第9017號卷
    宗第27-28頁），核與證人陳奕如結證稱：「（問：94年1月
    下旬是否與甲○○到逢甲大學拿二株大麻？）有，我不認識
    那個人，也不記得他的綽號，該人打電話給甲○○，當時我
    們在逢甲逛街，之後又打給甲○○，我們就到逢甲大學等他
    ，他提一個塑膠袋交給甲○○，甲○○說是人家送給他的植
    物，塑膠袋內裝的東西就是被憲兵隊查獲的大麻」等語（見
    上開偵卷第30頁），二人所述被告交付大麻與證人甲○○之
    情節，互核相符，應均堪以採信。
  甲○○雖於本院審理時翻異前詞，改稱：「在逢甲大學前交
    付大麻之綽號『阿海』者，並非被告，『阿海』比被告胖、
    比被告白，之前不認識被告」云云。然證人甲○○於本院審
    理中就受讓大麻植株之時間（今年過年間某日晚間）、地點
    （逢甲大學附近）、原因（因搬家受贈）、在場之人（另有
    女友陳奕如在場）、大麻植株包裝方式（裝在塑膠袋內）等
    細節問題，均與在偵訊中證述之情節完全相符，僅就轉讓大
    麻植株之「阿海」者究為何人，由警詢、偵訊時確認係被告
    ，改稱為非本案被告之另一人；然被告於本院行準備程序時
    ，坦承「於過年前某日晚間9時許，打電話給甲○○，問他
    那邊有沒有大麻，甲○○說有，叫我到台中來，我就在晚上
    10 點多，與甲○○約在逢甲商圈附近碰面。見面後，甲○
    ○說他目前手邊沒有，他說他朋友會從彰化補貨給他，叫我
    們在該處等候，等東西到了他就會打電話給我‧‧‧當時我
    跟我朋友廖嘉源先去夜市吃東西，等到11點多，甲○○都沒
    有通知我們去取貨，我又打電話催甲○○，他叫我們再等一
    下，我等到12點多，他還是沒打電話給我，我們就回南投水
    里了」等語（見本院卷第11頁），被告既已自承於今年過年
    前某日晚間，為大麻一事與甲○○約在台中市逢甲大學前碰
    面，證人甲○○於本院證述時，猶稱不認識被告、該「阿海
    」者並非被告云云，其證詞已有可疑；再參照甲○○於94年
    4月14日14時6分許，以手機撥打「阿海」使用之行動電話門
    號，詢問有無大麻？經被告接聽後表示「大麻都因雨水過多
    被淋死了」等情，為被告坦承不諱，堪認證人甲○○於警詢
    及偵訊中，指認被告即交付大麻之「阿海」並無誤認，證人
    甲○○於本院之證詞顯屬迴護被告所為串飾之語，無可採信
    。
  經調取證人甲○○使用之0000000000號行動電話自94年1月1
    日起至94年1月31日止之通聯記錄，雖無與被告使用之00000
    00000號電話聯絡之記錄，惟證人甲○○於偵查中亦證稱其
    使用之行動電話除上開0000000000號外，尚有0000000000號
    等語，且證人於94年4月14日14時6分許，係以0000000000號
    行動電話撥打予被告，是證人甲○○顯有使用多支行動電話
    門號，雖其中一支門號（0000000000號）於94年1月間無與
    被告聯絡之記錄，亦無從證明甲○○在上開期間未與被告聯
    絡。至證人廖嘉源證稱於94年1月下旬某日，曾與伊太太、
    小孩及被告一同至逢甲夜市，當天晚上沒有看到被告與何人
    碰面云云。惟證人並未明確指述在94年1月哪一日晚間與被
    告同至逢甲夜市，被告除與證人廖嘉源一同前往逢甲夜市該
    日外，是否尚於他日晚間前往逢甲夜市？無從確知。況證人
    廖嘉源係偕同妻小與被告同往逢甲夜市，瀏覽夜市之際，證
    人廖嘉源為照看妻小，當無可能與被告亦步亦趨，寸步不離
    ，是證人廖嘉源之上開證詞，實無從為被告有利之認定。
  此外，扣案大麻植株二株經送法務部調查局鑑識結果，均含
    有大麻成分，合計重2.09公克，有該局94年5月5日調科壹字
    第120015710號鑑定通知書在卷可按。本件事證明確，被告
    犯行已堪認定。
二、按毒品危害防制條例第二條第二項第二款將大麻列為第二級
    毒品，被告無償將大麻轉讓與甲○○，核其所為，係犯毒品
    危害防制條例第八條第二項轉讓第二級毒品罪。爰審酌被告
    明知大麻足以殘害人之身體健康，竟仍無償轉讓他人施用，
    危害甚深，且犯後否認犯行，一再飾詞狡辯，未見悔意，及
    其智識程度、犯罪之動機、手段等一切情狀，量處如主文所
    示之刑。扣案之第二級毒品大麻植株二株（合計重2.09公克
    ），依毒品危害防制條例第十八條第一項前段沒收銷燬之。
據上論斷，應依刑事訴訟法第二百九十九條第一項前段，毒品危
害防制條例第八條第二項、第十八條第一項前段，刑法第十一條
前段，判決如主文。
中　　華　　民　　國　　94　　年　　10　　月　　20　　日
                  刑事第二庭   審判長法  官  蔡名曜
                                     法  官  林金灶
                                     法  官  陳姵君
上正本證明與原本無異。
如不服本裁定，應於送達後五日內，向本院提出抗告狀。
                                     書記官  劉文永
中　　華　　民　　國　　94　　年　　10　　月　　20　　日
附錄：
毒品危害防制條例第8條
轉讓第一級毒品者，處 1 年以上 7 年以下有期徒刑，得併科新
臺幣 1 百萬元以下罰金。
轉讓第二級毒品者，處 6 月以上 5 年以下有期徒刑，得併科新
臺幣 70 萬元以下罰金。
